臺灣臺中地方法院民事裁定            100年度監宣字第306號
聲  請  人  伍義龍
相  對  人  伍飛
上列聲請人聲請監護宣告事件，本院裁定如下：
    主  文
宣告伍飛（男、民國○○○年○月○日生、國民身分證統一編
號：Ｚ000000000號）為受輔助宣告之人。
選定伍義龍為受輔助宣告之人之輔助人。
聲請費用新臺幣壹仟元由受輔助宣告之人負擔。
    理  由
一、聲請意旨略以：聲請人伍義龍（男、民國○○年○月○○日生、
    國民身分證統一編號：Ｚ000000000號）為相對人伍飛（男
    、61年5月4日生、國民身分證統一編號：Ｚ000000000號）之
    胞兄。相對人自83年5月18日就醫，因妄想型精神分裂症，
    致不能為意思表示或受意思表示，或不能辨識其意思表示之
    效果，為此聲請對其為監護之宣告等語。
二、按法院對於監護之聲請，認為未達民法第14條第1 項之程度
    者，得依民法第15條之1第1項規定，為輔助之宣告，民法第
    14條第3 項定有明文；法院對於監護之聲請，認為未達民法
    第14條第1 項之程度，而有輔助宣告之原因者，得依職權以
    裁定變更為輔助宣告，亦為民事訴訟法第624 條之3第1項所
    明定。次按對於因精神障礙或其他心智缺陷，致其為意思表
    示或受意思表示，或辨識其意思表示效果之能力，顯有不足
    者，法院得因本人、配偶、四親等內之親屬、最近1 年有同
    居事實之其他親屬、檢察官、主管機關或社會福利機構之聲
    請，為輔助之宣告。受輔助宣告之人，應置輔助人，民法第
    15條之1第1項、第1113條之1第1項定有明文。又依民法第11
    13之1第2項準用同法第1111條之1 規定，法院選定輔助人時
    ，應依受輔助宣告之人之最佳利益，優先考量受輔助宣告之
    人之意見，審酌一切情狀，並注意下列事項：(一)受輔助宣告
    之人之身心狀態與生活及財產狀況。(二)受輔助宣告之人與其
    配偶、子女或其他共同生活之人間之情感狀況。(三)輔助人之
    職業、經歷、意見及其與受輔助宣告之人之利害關係。(四)法
    人為輔助人時，其事業之種類與內容，法人及其代表人與受
    輔助宣告之人之利害關係。
三、經查：
  (一)聲請人主張之事實，業據提出戶籍謄本、診斷證明書為證。
    經本院囑託南投地方法院於鑑定人即行政院衛生署立草屯療
    養院沈政男醫師前訊問相對人，相對人對於現任總統為何人
    、8000加350為多少、媽媽的哥哥如何稱呼之問題均能正確
    回答，另對於處事問題尚能切題回答。嗣經鑑定醫師鑑定結
    果認：相對人就讀高三期間，開始使用安非他命，20歲左右
    出現幻聽、自語自笑等症狀，就醫病情改善後入伍，退伍後
    再度出現明顯精神症狀，於83年5月14 日來本院初診，當時
    有幻聽、被害妄想、自語自笑等症狀，於85年5月因幻聽、
    攻擊行為住進本院治療，此後十餘年間，相對人斷斷續續使
    用安非他命，但停用期間仍有精神症狀，98年11月4日，相
    對人住進南投草屯群力康復之家，並在本院持續就診；相對
    人之記憶力與定向感正常，可回答簡易算術問題，但在自身
    生活事項、個人財務處理方面，相對人欠缺組織計畫能力，
    對於自己曾被詐騙集團利用一事，顯得不在意；相對人於評
    估過程中可適當回應詢問，但注意力持續度與衝動控制能力
    較差，較難忍受挫折，相對人屬邊緣智能範圍（FIQ=79），
    適應行為量表顯示其整體適應功能存有顯著障礙，相對人在
    日常生活適應能力上，對於較複雜之溝通、問題解決、維護
    自身健康與安全、以及自身事務之處理與判斷已有顯著之障
    礙，需由他人協助處理足以影響其權益之重要事務；綜合評
    估結果，認相對人之臨床診斷為慢性精神分裂症，在長期罹
    病後，致其為意思表示或受意思表示，或辨識其意思表示效
    果之能力，已達顯有不足之程度，但未達不能為意思表示或
    受意思表示，或不能辨識其意思表示效果之程度等語（詳見
    臺灣南投地方法院100年11月23日投院平家善100家助12字第
    16666號函所附之訊問筆錄、行政院衛生署草屯療養院100年
    11月16日草療精字第1000009629號函所附之精神鑑定報告書
    ）。本院審酌前開訊問結果與鑑定人意見，認相對人非完全
    不能辨識其意思表示之效果，未達應受監護宣告之程度，從
    而，聲請人聲請監護宣告，尚屬有間，惟相對人其為意思表
    示或受意思表示，或辨識其意思表示效果之能力，顯有不足
    ，基上，相對人仍有受輔助宣告之必要，爰依職權以裁定為
    輔助之宣告。
  (二)又聲請人為相對人之胞兄，與相對人誼屬至親；考量聲請人
    因擔憂相對人遭人拐騙而為本件聲請，聲請人到庭表示同意
    擔任輔助人（詳本院100年12月9日訊問筆錄），茲本院參酌
    前揭各節，認由聲請人任輔助人，最能符合受輔助宣告之人
    之最佳利益，爰選定聲請人伍義龍為輔助人。
四、依民事訴訟法第608條第1項、第624條之1第3 項，裁定如主
    文。
中    華    民    國  100    年    12    月     9    日
                  家事法庭    法  官  涂秀玲
正本係照原本作成。
如不服本裁定關於選定輔助人之部分，應於送達後10日內向本院
提出抗告狀，並繳納抗告費新臺幣1000元；其餘關於輔助宣告之
部分，不得抗告。
中    華    民    國  100    年    12    月     9    日
                              書記官  薛淑玲